【裁判字號】    97,交訴,38
【裁判日期】    970422
【裁判案由】    公共危險等
【裁判全文】
臺灣臺中地方法院刑事判決              97年度交訴字第38號
公  訴  人  臺灣臺中地方法院檢察署檢察官
被      告  乙○○
上列被告因公共危險案件，經檢察官提起公訴（九十六年度偵字
第二三八四七號），本院判決如下：
    主    文
乙○○無罪。
    理    由
一、公訴意旨略以：被告乙○○平日以駕駛營業大貨車為業，為
    從事業務之人，於民國九十六年七月十一日上午八時二十五
    分許，駕駛車牌號碼九○五─ＨＺ號營業大貨車，沿臺中市
    南屯區○○○街由五權西路往文山十街方向 (即北往南方向
    ）行駛，途經同街與文山十一街之無號誌路口時，竟疏未注
    意減速慢行並作隨時停車之準備，貿然直行穿越上開無號誌
    路口，適證人丁○○騎乘車牌號碼ＨＨ六─八四八號重機車
    ，搭載友人即證人甲○○，沿寶山一街由五權西路往忠勇路
    方向 (即西往東方向）行駛至上開無號誌路口，亦疏未注意
    減速慢行作隨時停車之準備，逕自直行穿越上開無號誌路口
    ，證人丁○○上開重機車車頭與被告乙○○上開營業大貨車
    右後車輪發生碰撞，證人丁○○與甲○○因而人車倒地，致
    丁○○受有頭部外傷、雙肩、右膝挫傷痛等傷害，甲○○受
    有背部挫傷、左踝挫傷、頭部外傷等傷害（過失傷害部份業
    均經撤回告訴，復為本院為公訴不受理判決）。詎被告乙○○於駕駛上開動力交通工具肇事致人受傷後，竟未停留現場
    協助報警救護，當場駕駛上開營業大貨車離去，嗣經警循線
    查獲，因認被告涉犯刑法第一百八十五條之四之肇事逃逸罪
    云云。
二、按犯罪事實應依證據認定之，無證據不得認定犯罪事實，又
    不能證明被告犯罪者，應諭知無罪之判決，刑事訴訟法第一
    百五十四條第二項及第三百零一條第一項分別定有明文。次
    按刑事訴訟法上所謂認定犯罪事實之證據，係指足以認定被
    告確有犯罪行為之積極證據而言；如未能發現相當證據或證
    據不足以證明，自不能以推測或擬制之方法，以為裁判基礎
    ，最高法院二十九年上字第三一○五號、四十年台上字第八
    十六號判例參照。又檢察官就被告犯罪事實，應負舉證責任
    ，並指出證明之方法，刑事訴訟法第一百六十一條第一項定
    有明文，因此，檢察官對於起訴之犯罪事實，應負提出證據
    及說服之實質舉證責任。倘其所提出之證據，不足為被告有
    罪之積極證明，或其指出證明之方法，無從說服法院以形成
    被告有罪之心證，基於無罪推定之原則，自應為被告無罪判
    決之諭知，最高法院九十二年台上字第一二八號判例參照。
三、公訴人認被告涉犯刑法第一百八十五條之四之肇事逃逸罪嫌
    ，無非係以證人丁○○、甲○○之證述，道路交通事故現場
    圖、道路交通事故調查報告表(一)、(二)、道路交通事故談話紀
    錄表、道路交通事故補充資料表各一張、照片十張、診斷證
    明書二紙等為其論述之基礎，訊據被告固坦承於前揭時、地
    發生車禍後，其未停車即逕行離去之事實，惟矢口否認有何
    肇事逃逸之犯行，辯稱：伊當時並不知道有與丁○○所騎乘
    之機車發生碰撞，伊車輛重達二十噸，機車相對而言甚輕，
    所以丁○○所騎乘機車撞及伊車輛時，伊並無感覺，且伊過
    交岔路，進入路口時，因寶山一街兩旁均停有車子，有減速
    ，以後照鏡及照地鏡，確認車輛是否可順入進入路口，當時
    從後照鏡並未看見丁○○騎乘之機車倒地，如果伊知道一定
    會停車處理等語。經查：
(一)、按刑法第一百八十五條之四駕駛動力交通工具肇事，致人死
    傷而逃逸罪，駕車肇事致人死傷雖非以該肇事之原因非出於
    行為人之故意或過失之必要，但仍須行為人知悉有肇事致人
    死或傷之事實，猶故為逃逸，始足當之，苟若行為人猶不知
    其已肇事並致人死傷，縱逕自離開，亦與本罪之構成要件不
    合，合先敘明。被告確於九十六年七月十一日八時二十五分
    許，在臺中市南屯區○○○街與文山十一街路口，駕駛車牌
    號碼九○五─ＨＺ號預拌混泥土之大貨車與證人丁○○騎乘
    之機車，發生擦撞，致證人丁○○受有頭部外傷、雙肩、右
    膝挫傷等傷害，證人甲○○受有背部挫傷、左踝挫傷、頭部
    外傷等傷害之事實，業據證人即被害人丁○○、甲○○之證
    述明確，並有道路交通事故現場圖、道路交通事故調查報告
    表(一)、(二)、道路交通事故談話紀錄表、道路交通事故補充資
    料表各一張、照片十張、診斷證明書二紙等在卷可稽，足堪
    認定。惟此僅足證明，客觀上被告確有因肇事，而致證人陳
    丁○○、甲○○受有前述傷害之事實，惟此尚不足以證明被
    告主觀上確已明知車禍肇事，並致證人丁○○、甲○○受有
    前開傷害之事實。
(二)、前開路口監視器畫面，經本院勘驗之結果，於八點二十四分
    二十六秒時，畫面右下方出現混泥土預拌車，畫面上方機車
    於下方行駛尚未到路口停止線，二十七秒該車由畫面右方往
    左方行駛，行駛過路口後，畫面出現上方往下方行駛之機車
    倒地，業據本院於審理程序時當庭勘驗路口監視錄影光碟屬
    實，並製有堪驗筆錄在卷可參（本院卷第三四頁），再參酌
    被告係駕駛車牌號碼九○五─ＨＺ號混泥土預拌車沿寶山一
    街由五權西路往文山十街方向行駛，而證人丁○○駕駛之車
    牌號碼ＨＨ六─八四八號重機車，係沿文山十一街由五權西
    路往忠勇路行駛，二人分別駕駛或騎乘之機車，係於前開路
    口發生擦撞，且依證人甲○○所證，撞及點為被告所駕駛之
    預拌混泥土車之右後車輪輪胎等語（本院卷第十七、三五頁
    ），及證人丁○○、甲○○繪製之機車倒地位置（警卷第二
    十頁）等，以此相互參照，足認被告駕駛之車輛應係已過路
    口中心線後，始為證人丁○○所騎乘之機車擦撞該車之右後
    車輪處，故被告行駛至前開路口處，是否已見證人丁○○所
    騎乘之機車，而知有機車駛近路口一節，已非無疑。再者，
    證人甲○○於本院審理時證述：接近路口當時，見預拌混泥
    土車，經剎車後，機車減速，快停止時，機車車頭方與前開
    預拌混泥土車之右後車輪發生擦撞，擦撞後，丁○○所騎乘
    之機車，係原地倒地等語（本院卷第三五、三六頁、三六頁
    背面），依證人甲○○所證之機車車速，與機車倒地之方式
    與地點，足見當時擦撞之力量非鉅，而本案被告所駕駛之車
    輛重達二十一公噸，此有被告駕駛之前開預拌混泥土車照片
    （警卷第二三、二四頁）在卷可參，且撞擊之位置係在右後
    輪，而車輛車輪均裝有避震器，以緩衝避免車輛行駛間，因
    震動過鉅，影響行車舒適與安全。是以，依當時機車撞擊之
    力道與撞擊之位置，其擦撞之力量，是否足以撼動行進中之
    前開重達二十一公噸之預拌混泥土車，而使在前方車頭駕駛
    之被告，感受到明顯之震動，而知悉有異狀發生一事，亦非
    無疑。另證人丁○○、甲○○雖曾於警詢時證述：在路口發
    生擦撞，伊等摔倒，對方肇事後，伊等有看到對方減速，未
    下車查看，待伊等扶正機車，對方就加速離去云云（警卷第
    九、十二頁），而於偵查中證人二人亦係以被告駕駛之車輛
    有減速之事實，而進一步推論被告應知悉已肇事云云（偵卷
    第七、八頁），而被告就此減速之事實，辯稱：因伊駕駛之
    車輛較大，不可以僅憑直覺判斷是否可安全通過窄小之路口
    ，仍需以後照鏡及照地鏡觀看確認，故進入路口時，因寶山
    一街兩旁均停有車子，伊有減速，以後照鏡及照地鏡，確認
    車輛是否可順利駛入等語，故被告減速係因發覺有肇事而減
    速觀看確認，或僅係平常駕駛進入窄小巷道路口之程序，亦
    有疑義，而證人甲○○於本院審理時證述：當時車輛減速時
    ，伊並沒有注意到被告有轉頭觀看，車輛有慢下來但沒有完
    全停止，伊係依據剎車燈有亮及車速慢下來來判斷等語，足
    見證人丁○○、甲○○就被告已知悉肇事一事，並無親自見
    聞，而係其等依車輛曾減速之事實而為之主觀推測，故尚難
    以此即為被告不利之認定。況依證人丁○○、甲○○所述，
    被告減速之際，應即機車倒地尚未扶正之時，再依證人甲○○所證，被告行駛之寶山一街，兩側均停有車輛等語（本院
    卷第三五頁背面）及證人丁○○、甲○○標繪車輛於路口倒
    地之位置，參照道路交通事故現場圖及寶山一街車輛停放之
    位置，可知前開機車倒地之位置即於寶山一街路旁車輛停放
    位置後方之路口處。準此，證人丁○○、甲○○所述被告減
    速之時，前開機車係倒地尚未扶正之狀態，且位置係於寶山
    一街路旁停放車輛後方路口處，縱認被告確有以後照鏡觀看
    ，然依前開機車當時之狀態及位置，該位置應有一部或全部
    遭遮擋，此觀證人甲○○、丁○○分別於本院審理及偵查中
    證述：倒地的時候，前方有路邊停車，伊看被告車輛的視線
    ，在車輛較低的部位，會被遮到；我們倒地的位置在斑馬線
    前方，是在路口內，被告車輛減速的位置是在照片中紅色轎
    車的那個位置，在被告車子減速時，看不到其整部車等語自
    明（本院卷第三六頁背面，偵卷第九頁）。是以，被告是否
    可從後照鏡觀看得知有與機車發生擦撞之事實，亦有疑義。
(三)、綜上所述，公訴人所提出之前開證據，尚無法使本院形成被
    告主觀上確知於前開時、地，有與證人丁○○所騎乘之機車
    發生擦撞，致證人丁○○、甲○○受有前開傷害等事實之心
    證。是本案被告主觀上是否確有肇事逃逸之故意，尚存有合
    理之懷疑，揆諸上開法律及判例意旨之說明，應認被告犯罪
    不能證明，自應諭知無罪之判決。
據上論斷，應依刑事訴訟法第三百零一條第一項，判決如主文。
本案經檢察官丙○○到庭執行職務。
中    華    民    國    97    年      4    月    22    日
                  刑事第十四庭  審判長法  官  陳  葳
                                      法  官  洪堯讚
                                      法  官  劉逸成
上正本證明與原本無異。
如不服本判決，應於送達後十日內向本院提出上訴狀（須附繕本
），上訴於臺灣高等法院臺中分院。
上訴書如未敘述理由，應於上訴期間屆滿後二十日內補提理由書
於本院。
                                      書記官  陳青瑜
中    華    民    國    97    年      4    月    22   日


司法院資訊處製作；財團法人民間司法改革基金會備份。
